【裁判字號】    95,訴,1715
【裁判日期】    951213
【裁判案由】    違反電業法
【裁判全文】
臺灣彰化地方法院刑事判決              95年度訴字第1715號
公  訴  人  臺灣彰化地方法院檢察署檢察官
被      告  乙○○
上列被告因違反電業法案件，經檢察官提起公訴（95年度偵字第
7936號），本院判決如下：
    主  文
乙○○以合組兩表加工使用之方法使其失效不準而竊電，處有期
徒刑伍月，如易科罰金，以銀元佰元即新台幣玖佰元折算壹日
，緩刑貳年。
    事  實
一、乙○○為圖減省電費支出，竟意圖為自己不法之所有，於民
    國95年1 月中旬，將臺灣電力股份有限公司（下稱：臺電公
    司）設在彰化縣大城鄉○○段2252地號土地，電號00-0000-
    00及00-0000-00號之計量電表（瓦時計）之電線線路各拉1
    條合組於馬達負載側，用電時調整負載側之開關，以控制電
    流正常或均流向負載側，致使上開2 只電表計量失效不準，
    以此方式接續竊電使用。嗣於95年7 月8 日上午6 時許，在
    上址，經臺電公司彰化區營業處稽查員甲○○會同員警前往
    稽查時，當場查獲。
二、案經彰化縣警察局二林分局報請臺灣彰化地方法院檢察署檢
    察官偵查起訴。
    理  由
壹、證據能力部分：
    本案全部卷證所涵括之供述證據及非供述證據，公訴人、被
    告均不爭執其證據能力，而依刑事訴訟法第159 條之5 規定
    「被告以外之人於審判外之陳述，雖不符前四條之規定，而
    經當事人於審判程序同意作為證據，法院審酌該言詞陳述或
    書面陳述作成時之情況，認為適當者，亦得為證據。當事人
    、代理人或辯護人於法院調查證據時，知有第一百五十九條
    第一項不得為證據之情形，而未於言詞辯論終結前聲明異議
    者，視為有前項之同意」，是後述所引用證據之證據能力均
    無疑義，合先敘明。
貳、本院論罪科刑部分：
一、訊據被告乙○○固坦承其於上開時間，將臺電公司設在彰化
    縣大城鄉○○段2252地號土地，電號00-0000- 00 及00-000
    0-00號之計量電表（瓦時計）之電線線路各拉1 條合組於負
    載側（即指接到馬達上）之事實，惟矢口否認有何竊電犯行
    ，辯稱：伊只是要用電，才會將電表之電線拉出接到馬達上
    ，並不知道這樣會構成竊電云云。經查：
（一）被告乙○○為設在彰化縣大城鄉○○段2252地號土地之電
      號00-0000-00及00-0000-00號之計量電表（瓦時計）之使
      用人，業經被告自承不諱，並有臺灣電力股份有限公司彰
      化區營業處95年9 月22日函暨所附用電紀錄等件在卷可參
      （95年度偵字第7936號卷第34-36頁）。
（二）且前開電度表於95年7 月8 日上午6 時許，在彰化縣大城
      鄉○○段2252地號土地，經臺電公司彰化區營業處稽查員
      甲○○會同警方查獲，而上開電號00-0000- 00 及00-000
      0-00號合組兩表加工使用，致使用上列用電器具時，電表
      計量失效不準等情，業據證人即臺電公司用電稽查員甲○
      ○於警詢、偵查及本院審理中證述明確，復有臺灣電力公
      司用電實地調查書1 紙、追償電費計算單1 紙、現場照片
      5 張及證人甲○○於偵查中庭繪現場圖1 紙附卷可稽（95
      年度偵字第7936號卷第9 、12-15 、31頁）。
（三）雖被告辯稱係為用電才會將電表之電線拉出接到馬達上，
      並不知道這樣會構成竊電云云。惟查，證人甲○○業於本
      院審理中證述：「（問：負載器是指何意？）應該是負載
      側，是接到馬達這邊就稱為負載側」、「（問：就本案你
      如何判斷被告故意以此方式使電表不能正常計量？）我到
      現場時，發現馬達還在走，電表沒有動，電表離他的開關
      約有50米以上，且2 顆電表在不同位置，若只是故意要有
      電的話不會故意繞這麼長。若純粹要用電的話，僅須要接
      1 組即可，不需要2 組，本件用2 組電表電源供電，組成
      兩表線路加工的方式，使電表計量不準」、「由1 顆電表
      接線到馬達會造成電表不準，用此種方式接線就會造成完
      全不準，電到馬達時，馬達有在走，但電表不會動，無法
      計量」、「追償電費度數，是以電業法第73條追償1 年，
      基準是當天去清查其用電設備為6 馬力，現場有1 顆5 馬
      力，還有1 顆1馬 力的馬達」等語（參見本院95年11月29
      日審理筆錄），是被告以將電號00-0000- 00 及00-0000-
      00號合組兩表加工使用之方式竊電之事實，應足認定，被
      告上開辯詞，洵非足採。
（四）綜上所述，本件事證明確，被告上開竊電犯行堪以認定，
      應依法論科。
二、論罪科刑：
（一）我國刑法於94年2 月2 日修正公布，95年7 月1 日施行（
      下稱新法；修正前刑法下稱舊法）後，依最高法院95年度
      第8 次刑事庭會議決議內容，有關新舊法之適用原則如下
      ：
    1.新法第2 條第1 項之規定，係規範行為後法律變更所生新
      舊法律比較適用之準據法，於新法施行後，應適用新法第
      2 條第1 項之規定，為「從舊從輕」之比較。
    2.基於罪刑法定原則及法律不溯及既往原則，行為之處罰，
      以行為時之法律有明文規定者為限，必行為時與行為後之
      法律均有處罰之規定，始有新法第2 條第1 項之適用。
    3.比較時應就罪刑有關之共犯、未遂犯、想像競合犯、牽連
      犯、連續犯、結合犯，以及累犯加重、自首減輕暨其他法
      定加減原因（如身分加減）與加減例等一切情形，綜其全
      部罪刑之結果而為比較。
    4.新法第33條第5 款規定罰金刑為1,000 元以上，以百元計
      算之，新法施行後，應依新法第2 條第1 項之規定，適用
      最有利於行為人之法律。
    5.易科罰金之折算標準，新法施行後，應依新法第2 條第1
      項之規定，適用最有利於行為人之法律。
     經如附表１比較上述修正前後之刑罰法律，自以被告行為
     時關於罰金刑最低額之法律較有利於被告，本件依刑法第2
     條第1 項前段，應適用舊法規定。
（二）核被告乙○○所為，係犯電業法第106 條第3 款之竊電罪
      。而被告竊電犯行部分，雖係同時構成刑法第320 條第1
      項之竊盜罪及電業法第106 條第3 款之竊電罪，惟兩罪間
      屬法條競合之關係，依特別法優先普通法關係，應僅論以
      電業法第106 條第3 款之竊電罪。爰審酌被告素行尚佳，
      惟為獲取竊電利益對被害人臺電公司造成損害，且犯後未
      能坦承犯行，並念其犯罪後已賠償被害人臺電公司所生之
      損害，暨其品行、智識程度、犯罪之手段等一切情狀，量
      處如主文所示之刑。按關於易科罰之折算標準及期限，參
      酌前揭最高法院95年度第8 次刑事庭會議決議，並未敘明
      易刑處分應與罪刑有關之共犯、未遂犯、想像競合犯、牽
      連犯、連續犯、結合犯，以及累犯加重、自首減輕暨其他
      法定加減原因（如身分加減）與加減例等一切情形，綜合
      而為比較，依明示其一排除其餘之法理，易刑處分自不在
      此綜合比較之範圍，此部分於新法施行後，應另依新法第
      2 條第1 項之規定，適用最有利於行為人之法律，經比較
      修正前後之易科罰金折算標準結果，以修正前之規定，較
      有利於被告，理由詳如附表２所示。故此部分應依修正前
      刑法第41條第1 項前段，諭知易科罰金之折算標準，以資
      儆懲。末查被告行為後，刑法第74條關於緩刑之規定，雖
      亦於94年2 月2 日修正公布，並於95年7 月1 日施行，然
      犯罪在新法施行前，新法施行後，緩刑之宣告，應適用新
      法第74條之規定（最高法院95年5 月23日第8 次刑事庭會
      議決議參照）。本件被告前未曾因故意犯罪受有期徒刑以
      上刑之宣告，此有臺灣彰化地方法院檢察署刑案資料查註
      紀錄表及臺灣高等法院被告全國前案紀錄表各1 份在卷可
      考，其因一時失慮，罹此刑典，且於事後已賠償臺電公司
      損失，亦經證人甲○○證述屬實，其經此偵審程序與論罪
      科刑之教訓後，當知所警惕而無再犯之虞，本院認所宣告
      之刑，以暫不執行為適當，爰依刑法第74條第1 項第1 款
      ，宣告緩刑2 年，以啟自新。
據上論斷，應依刑事訴訟法第299 條第1 項前段，電業法第106
條第3 款，刑法第2 條第1 項前段、第11條前段、第74條第1 項
第1 款，修正前刑法第41條第1 項前段，罰金罰鍰提高標準條例
第1 條前段、修正前罰金罰鍰提高標準條例第2 條，判決如主文
。
本案經檢察官張尹敏到庭執行職務。
中    華    民    國    95    年    12    月    13    日
                  刑事第二庭    審判長法  官    簡璽容
                                      法  官    胡宜如
                                      法  官    郭麗萍
以上正本證明與原本無異。
如不服本判決，應於送達後十日內向本院提出上訴狀（須附繕
本），上訴於台灣高等法院台中分院。
告訴人或被害人對於判決如有不服具備理由請求檢察官上訴者，
其上訴期間之計算係以檢察官收受判決正本之日期為準。
中    華    民    國    95    年    12    月    18    日
                                      書記官    張子涵
附錄本案論罪科刑法條全文：
電業法第106條
 (罰則 (二) ----竊電)
有左列行為之一者為竊電，處 5 年以下有期徒刑、拘役或 5 百
元以下罰金
：
一  未經電業供電，而在其供電線路上私接電線者。
二  繞越電度表或其他計電器，損壞或改動表外之線路者。
三  損壞或改變電度表、無效電力計、其他計電器之構造，或以
    其他方法使其失效不準者。
四  在電價較低之線路上，私接電價較高之電器者。
五  包燈用戶，在原定電燈盞數及瓦特數以外，私自增加盞數或
    瓦特數者。
六  電力用戶，在原申請馬力數、瓩數或仟伏安數以外，私自增
    加馬力數瓩數或仟伏安數者。
附表１：
┌──┬─────┬─────────────────────────┐
│編號│修正事項  │  以各別修正事項討論新、舊法之比較適用            │
├──┼─────┼─────────────────────────┤
│ 一 │主刑罰金  │刑法第33條第5款有關罰金刑部分，在新法部分係規定為 │
│    │部分      │罰金：新臺幣1,000元以上，以百元計算之。而舊法時則 │
│    │          │係規定為罰金：1元以上，修正後之規定並非較有利於被 │
│    │          │告。                                              │
├──┴─────┴─────────────────────────┤
│總結：本案綜合前開結果，仍應適用舊法之規定。                        │
└──────────────────────────────────┘
附表２：
┌─────┬─────────────────────────┐
│修正事項  │新、舊法之比較適用                                │
├─────┼─────────────────────────┤
│易科罰金  │刑法第41條第1項前段關於得易科罰金之規定，修正前係 │
│          │以「因身體、教育、職業、家庭之關係或其他正當事由，│
│          │執行顯有困難」為其要件，新法則刪除此要件，修正理由│
│          │說明上述規定限制過嚴，欠缺彈性，與易科罰金制度旨在│
│          │救濟短期自由刑流弊之旨趣不符，且刪除該要件後使檢察│
│          │官得視具體個案審酌宜否易科罰金，更符告易科罰金制度│
│          │之意旨。另修正前刑法第41條第1項前段配合罰金罰鍰提 │
│          │高標準條例第2條（現已刪除）之規定，係以「銀元300元│
│          │即新台幣900元折算1日」為易科罰金之折算標準，至修正│
│          │後之刑法第41條第1項乃係以「新台幣1,000元、2,000元 │
│          │或3,000元折算1日」為易科罰金之折算標準。而觀諸歷年│
│          │來之實務運作情形，在法院宣告易科罰金折算標準之案件│
│          │，檢察官執行時乃以准予易科罰金為原則，不准易科罰金│
│          │為例外，是以比較修法前後就易科罰金准否及折算標準之│
│          │規定，應認修正後刑法第41條第1項前段提高易科罰金之 │
│          │折算標準之適用，對於行為人而言較為不利。是依刑法第│
│          │2 條第1 項前段，應適用修正前刑法第41條第1 項前段之│
│          │規定。                                            │
└─────┴─────────────────────────┘


司法院資訊處製作；財團法人民間司法改革基金會備份。
